臺灣臺南地方法院民事判決　九十年度訴字第二一九三號
　　原　　　告　允聯企業有限公司
　　法定代理人　丙○○
　　被　　　告　大成工程股份有限公司
　　法定代理人　乙○○
　　訴訟代理人　甲○○
右當事人間請求給付工程款事件，本院判決如左：
    主      文
被告應給付原告新臺幣捌拾玖萬仟壹佰伍拾玖元，及自民國九十年九月二十五日起
至清償日止，按週年利率百分之五計算之利息。
原告其餘之訴駁回。
訴訟費用由被告負擔十分之九，餘由原告負擔。
本判決原告勝訴部分於原告以新臺幣貳拾玖萬捌仟元為被告供擔保後，得假執行。但
被告如於假執行程序實施前以新臺幣捌拾玖萬仟壹佰伍拾玖元為原告預供擔保，得
免為假執行。
原告其餘假執行之聲請駁回。
    事      實
甲、原告方面：
  一、聲明：
    (一)被告應給付原告新臺幣（下同）壹佰零貳萬零佰壹拾陸元，及自支付命令送
      達翌日起至清償日止，按週年利率百分之五計算之利息。
    (二)願供擔保，請准宣告假執行。
  二、陳述：
    (一)原告於民國八十六年十月十五日與被告簽約承攬高雄郵政處理中心工程有關「
      高雄郵件處理中心止滑地坪及自平式膠泥」工程，並於八十六年十月十八日另
      簽訂附件「工程估價單」一份，簽約金額為壹仟零捌拾陸萬肆仟肆佰貳拾元，
      其後於八十七年一月十四日向被告請領百分之十預付款壹佰零捌萬陸仟肆佰肆
      拾元，並於八十七年二月二十五日領得伍拾肆萬仟貳佰貳拾元、八十七年三
      月二十五日領得伍拾肆萬仟貳佰貳拾元，原告並備妥「施工概要」書面文件
      檢附樣品供業主與建築師核可准許施作後，即於八十八年五月二十九日將首批
      原料進貨至被告工地，並於八十八年八月初正式進場施作，八十八年八月三十
      一日後陸續請領工程款共計五次，系爭工程於八十八年十一月初完工並驗收合
      格完畢，最後實作金額為玖佰柒拾肆萬肆仟壹佰拾陸元，即於八十八年十一
      月十五日請領最後一次尾款壹佰柒拾伍萬陸仟伍佰陸拾元，但被告僅給付柒拾
      貳萬貳仟捌佰元，隨後原告自八十九年十二月起多次函請被告給付其餘尾款，
      均遭拒絕，原告既於期限內完成承攬之工作，被告即應依約給付工程尾款，為
      此依據雙方所訂工程合約及承攬契約之法律關係，提起本件訴訟。
    (二)對被告抗辯所為之陳述：
      1.工程瑕疵部分：證人楊憲光稱原告所承作之地下室與車道確有部分瑕疵，但
        這些缺失均是由「防水工程」不良所導致，而被告亦坦承「防水工程」係由
        別家所負責，由此可知責任不在原告，且原告亦曾配合現場驗收多次予以修
        復，此由九十年九月十四日回函可知，絕未置之不理。又被告所附四張瑕疵
        照片，係由他項後續工程施作時所遺留之油漬與刮痕，且被告亦自認非原告
        施作不良所致，並要求原告供料，由被告自行處理，因此才有所謂從九十年
        五月八日、十四日及十五日來原告處取貨之事實。另被告僅就地下二樓部分
        告知瑕疵，原告出面修護三次後即分析出係因漏水所導致，須先止水才能根
        治，被告乃將該不良處作灌注防水，此部分費用壹拾柒萬伍仟貳佰元不應由
        原告負擔，至於其餘平泥部分則從未通知原告修復處理，因此原告並無拒不
        修補之事實。
      2.工程雜費分擔部分：
        (1)被告抗辯依「工程估價單」附註說明要求原告分攤與原告承攬工程無關之
          所有費用，殊不合理，且此估價單係於訂約後過三日始補訂，應視為雙方
          之參考，不具約束力。且依被告所列雜項費用，如影印費、廢棄土費、活
          動廁所費、電話費、電費等，依商場慣例為一般公司之成本費用，竟需由
          原告分擔，難道被告所作的是無本生意？
        (2)工程雜費縱可扣除，但應僅限於與系爭工程有直接關連之必要性支出為限
          ，如垃圾處理費，惟被告所列項目有多筆係屬不相干之支出，如點工費用
          部分，既原告已連工代辦承包，何來點工費，足見被告僅是添湊數據。此
          外所應扣除工程雜費之期間，應以原告實際施工時間為準，但被告臚列工
          程雜費有多筆費用時間發生在實際施工前或施工後，該工程雜費自不能由
          原告支付，又工程合約所簽訂金額經以實際施作面積核實計價，僅為玖佰
          柒拾肆萬肆仟壹佰拾陸元，並非為合約價壹仟零捌拾陸萬肆仟肆佰貳拾
          元，其計算比例亦有不合，以保險費為例，其正確之費用分擔標準應為：
          捌拾萬元依百分之一點二五分擔，為壹萬元，保險契約期間自八十六年三
          月二十日起至八十九年一月三十一日止，共計二年十個月又十一天，以三
          十四個月估算，每月保險費應為貳佰玖拾伍元，但原告施工期間為八十八
          年八月十日起至八十八年十一月十五日止約三個月，因此所應分擔之保險
          費為捌佰捌拾伍元。
        (3)原告當初在請領尾款時，已同意依據被告在八十八年十二月八日所開列之
          雜支表（垃圾清理費伍萬零貳佰拾陸元及油漆費伍萬元），先行扣除後
          才向被告請領，因此工程雜費有關兩筆扣款部分，自須重新核計。
  三、證據：提出工程承攬合約書、請款單、出貨明細表、廢棄物總量明細表各一份
      、存證信函二件為證。
乙、被告方面：被告未於最後言詞辯論期日到場，惟據其以前到庭所為之聲明及陳述
    如左：
  一、聲明：
    (一)原告之訴駁回。
    (二)如若受不利判決，願供擔保，請准免為假執行之宣告。
  二、陳述：
    (一)依兩造承攬合約附件工程估價單附註說明第三行約定：「工地意外保險及工程
      雜費必須平均分擔」，原告應按其承攬工程占全部新建工程之比例，負擔保險
      費及工程雜費之支出，系爭工程合約係於八十六年十月間訂定，原告於施工前
      必須提供施工計畫及材料，以供被告及業主審查，該等送審工作自八十七年二
      月即已開始，因此本件工程合約自該時即已開始執行，系爭工程契約實際接洽
      時點亦自該時即已開始，從而工程雜費應自該時點計算，再參諸原告亦自該時
      即向被告請領工程款，自權利義務相等之原則觀之，亦應如此解釋，始符公平
      ，而本件總工程係於九十年六月十四日完成驗收，因此自八十七年二月起至九
      十年六月十四日止之期間所生工程雜費，原告自應負責。本件新建工程總工程
      價款為柒億柒仟柒佰萬元，系爭承攬合約總價則為壹仟零捌拾陸萬肆仟肆佰貳
      拾元，原告應分擔百分之一點四（嗣後變更為百分之一點二五）。原告主張有
      部分工程款未領取，但扣除以下費用後已無剩餘工程款可領，詳細如下：
    　1.新建總工程投保意外險支出保險費捌拾萬元，應分擔壹拾萬壹仟貳佰元。
      2.工程雜支部分有下：(1)消毒費用：貳萬元，(2)工地影印費：壹拾貳萬捌仟肆
        佰元，(3)垃圾清除費用：佰貳拾玖萬零陸佰貳拾壹元，(4)臨時衛生設備費
        用：貳拾柒萬玖仟捌佰陸拾捌元，(5)工地清潔費用：肆佰貳拾陸萬仟陸佰
        捌拾捌元，(6)工地看管費用：壹佰伍拾柒萬陸仟玖佰元，(7)驗收前清潔費用
        ：捌拾捌萬貳仟貳佰貳拾元，(8)臨時水電、電信費用：佰拾肆萬零壹佰
        貳拾柒元，(9)臨時水電（含照明）架設工程費用：壹佰肆拾陸萬捌仟玖佰貳
        拾柒元。以上合計壹仟伍佰貳拾伍萬零柒佰玖拾伍元，原告應分擔壹拾玖萬
        零陸佰拾伍元。
    (二)原告承作之膠泥工程，在地下室部分因提供之材料有瑕疵，致膠泥脫落，被告
      支出補修費用壹拾柒萬伍仟貳佰元；羽球場地坪工程部分，因施工瑕疵致自平
      水泥凸起，使得水泥上之ＰＵ面層亦一併凸起而損壞，被告支出補修費用肆萬
      柒仟零肆拾元；自平水泥工程，因施工不良致表面凸起，因而損壞鋪設於水泥
      上方之地毯，被告支出費用捌仟佰元。上開瑕疵支出費用係因原告不理會被
      告之修補通知，被告自行僱工修補所致，應由原告負責。
    (三)依兩造工程承攬合約第四條第二款規定，被告得扣留百分之一保固款，即壹拾
      萬捌仟陸佰肆拾肆元，惟保固款乃作為保固期間（本件為五年）修補費之擔保
      ，由原告先前作為可見完全不願負責保固，因此被告主張將扣除前開費用後之
      餘額全部暫作保固款，俟保固期間經過後，若有餘額，再行返還原告。
  三、證據：提出八十六年十月十八日工程估價單一紙、臺灣南區郵政管理局營繕工
      程合約、保險單、通知函、系爭工程計價單、工程平面圖、分擔雜支明細資料
      表各一份、工程雜費單據三十一份、照片四張、油漆修補工程單據及報價單各
      二份為證，並聲請訊問證人楊憲宏、陳德齊、黃碧玲。
    理      由
一、程序方面：本件被告未於最後言詞辯論期日到場，核無民事訴訟法第三百八十六
    條所列各款情形，爰依原告之聲請，由其一造辯論而為判決。
二、本件原告起訴主張：其於八十六年十月十五日與被告簽約承攬高雄郵政處理中心
    有關止滑地坪及自平式膠泥工程，並於同年月十八日另簽訂附件「工程估價單」
    一份，簽約金額為壹仟零捌拾陸萬肆仟肆佰貳拾元，原告於八十七年一月十四日
    向被告請領百分之十預付款壹佰零捌萬陸仟肆佰肆拾元，上開款項分別於八十七
    年二月二十五日、同年三月二十五日領得後，即備妥「施工概要」書面文件檢附
    樣品供業主與建築師核可准許施作，並於八十八年五月二十九日將首批原料進貨
    至被告工地，復於八十八年八月初正式進場施作，且陸續請領工程款共計五次，
    上開工程於八十八年十一月初完工並驗收合格完畢，因最後實作金額為玖佰柒拾
    肆萬肆仟壹佰拾陸元，原告即於八十八年十一月十五日請領最後一次尾款壹佰
    柒拾伍萬陸仟伍佰陸拾元，但被告僅給付柒拾貳萬貳仟捌佰元，隨後原告自八十
    九年十二月起多次函請被告給付其餘尾款，均遭拒絕，原告既於期限內完成承攬
    之工作，為此依據雙方所訂工程合約及承攬契約之法律關係，請求被告給付工程
    尾款壹佰零貳萬零佰壹拾陸元及遲延利息。
二、被告則以：依據「工程估價單」附註說明第三行約定：「工地意外保險及工程雜
    費必須平均分擔」，原告系爭工程送審工作自八十七年二月即已開始，本件總工
    程係於九十年六月十四日完成驗收，因此自八十七年二月起至九十年六月十四日
    止之期間所生保險費及工程雜費，原告應按其承攬工程占全部新建工程之比例，
    負擔全部保險費捌拾萬元及工程雜費壹仟伍佰貳拾伍萬零柒佰玖拾伍元之支出，
    本件新建工程總工程價款為柒億柒仟柒佰萬元，系爭承攬合約總價則為壹仟零捌
    拾陸萬肆仟肆佰貳拾元，原告應分擔百分之一點二五，因此原告應負擔部分保險
    費壹拾萬壹仟貳佰元、工程雜費壹拾玖萬零陸佰拾伍元。又因原告承作之膠泥
    工程，在地下室、羽球場地坪、自平水泥等部分於施工時發生瑕疵，經被告通知
    拒不修補，被告即自行僱工修補分別花費壹拾柒萬伍仟貳佰元、肆萬柒仟零肆拾
    元、捌仟佰元，亦應由原告負責。此外，依據依兩造工程承攬合約第四條第二
    款規定，被告得扣留百分之一保固款，惟保固款乃作為本件五年保固期間修補費
    之擔保，因原告不願負責保固，因此被告主張將扣除前開費用後之餘額全部暫作
    保固款，俟保固期間經過後，若有餘額，再行返還原告等語，資為抗辯。
三、原告起訴主張其於八十六年十月十五日與被告簽訂承攬契約，工程名稱為「高雄
    郵政處理中心止滑地坪及自平式膠泥」，契約文件包含工程承攬合約書、工程估
    價單及保證書（下稱系爭子工程契約），承攬範圍為有關被告於八十六年一月三
    日與臺灣南區郵政管理局之「高雄郵件處理中心新建工程」工程合約中（下稱系
    爭總工程契約）就系爭總工程有關止滑、自平耐磨地坪之圖說，工程總價為壹仟
    零捌拾陸萬肆仟肆佰貳拾元，原告並自八十七年二月二十五日起至八十八年十一
    月十五日止，陸續向被告請款共計捌佰陸拾貳萬仟伍佰捌拾肆元，系爭子工程
    經實際計算後，總工程款為玖佰柒拾肆萬肆仟壹佰拾陸元，與系爭總工程總價
    柒億柒仟柒佰萬元依比例計算為百分之一點二五，被告另已扣除清潔工資及油漆
    費共計壹拾萬零貳佰拾陸元，現尚有壹佰零貳萬零佰壹拾陸元未給付原告。
    系爭總工程則於八十八年十一月三十日完工，九十年五月十六日辦理驗收，並於
    九十年六月二十一日辦理驗收完畢之事實，業據其提出工程承攬合約書、請款單
    ，高雄郵件處理中心九十一年五月十三日技九一字第二一三○○九○○一號函覆
    本院系爭總工程完工情形文件各一份為證，並為被告所不爭執，自堪信為真實。
    惟被告分別以前開情詞置辯，因此本件所應審究者，為：(一)系爭子工程發生瑕疵
    責任之歸屬，(二)系爭子工程所應扣除之工程雜費及保險費比例為何。
四、系爭子工程發生瑕疵責任之歸屬部分：
  (一)被告抗辯系爭子工程在地下室、羽球場地坪、自平水泥等部分發生瑕疵，經被告
    通知後原告仍拒不修補，致被告自行僱工修補支出貳拾萬零伍佰肆拾元，應由
    原告負責云云。但查：被告上開抗辯雖據其提出照片四張、估驗計價單據四件、
    工程平面圖一份為證，惟證人即祥發運動工程實業有限公司實際負責人陳德齊證
    稱：「其承包系爭總工程羽球場部分，因地坪平整度不是很水平，有做過一至二
    次修補，以我施作十五年的經驗，這是所鋪設的下方基礎發生變化，亦即樓板比
    較厚，自平膠比較薄，附著力比較差，加上司令台部分走動比較頻繁所致。」等
    語，證人即弘昕企業有限公司負責人黃碧玲證稱：「因為自平膠有部分攏起，伊
    公司便負責修補簡報室之地毯以及樓梯間的止滑地磚部分。」等語，另證人即當
    時擔任系爭總工程工地主任楊憲光證稱：「其自八十六年十月二十六日起接任工
    地主任直到完工之日止，原告是負責自平性水泥及地下二層ＰＵ皮工程，工程完
    工後發現地下停車場出口的花台及車道牆面防水部分有瑕疵，導致滲水至車道，
    因此在最後驗收時有修補過地坪部分。」等語，且被告亦自承防水部分並非由原
    告施作等情。由上開證據資料可知，原告系爭子工程地下室部分發生瑕疵，係因
    非原告施作之防水工程發生瑕疵所導致；羽球場地坪則係因下方基礎建設發生瑕
    疵所致，但究竟為樓板水泥鋪設不平整，導致原告自平式膠泥之鋪設即有厚薄之
    分，附著力亦不相同，致生瑕疵，或是原告施作品質確有瑕疵，由上開證詞尚難
    得悉；而樓梯間及簡報室部分自平膠部分隆起，究係因下層原告自平膠施作不良
    所致，抑或為更下層基礎水泥鋪設不平整所致，亦不清楚。亦即，上開瑕疵真正
    發生原因，究係因原告本身施作品質所致，或是其下方基礎水泥鋪設不良所導致
    ，或是尚有其他原因如防水工程不良所致，均不能由上開證詞即可確切證明，應
    認為被告對上開瑕疵確由原告所造成，尚未盡其舉證責任，因此被告此處所辯，
    自不足採。
  (二)按工作有瑕疵者，定作人得定相當期限，請求承攬人修補之。承攬人不於前項期
    限內修補者，定作人得自行修補，並得向承攬人請求償還修補必要之費用。民法
    第四百九十三條第一項、第二項定有明文。所謂定作人得自行修補，係以承攬人
    不於定作人所定之期間內修補，或拒絕修補為其要件。良以定作人既願訂定承攬
    契約而將其工作委由承攬人承製，顯見對於工作瑕疵之補完，亦以承攬人有較強
    之修繕能力，能夠以較低廉之成本完成修補，定作人倘未先行定期催告承攬人是
    否修補瑕疵，自不容其逕自決定僱工修補；此不獨就契約係締約雙方以最低成本
    獲取最大收益之經濟目的所必然獲致之結論，且就避免使承攬人負擔不必要之高
    額費用之公平原則而言，自乃不可違背之法則，有最高法院八十六年度臺上字第
    二二九八號判決要旨參照。經查：證人即當時擔任系爭總工程工地主任楊憲光另
    證稱：「驗收時被告通知承包商修補，但因為當時急著要驗收，與原告聯絡並不
    方便，所以被告就先與其他公司聯絡。」等語，上開情形亦為被告所自承，雖兩
    造曾就瑕疵發生時有過一至兩次通知及修補，但被告仍無法舉證證明其後驗收時
    所發生之瑕疵，均有通知原告前去修補，因此縱令系爭子工程存有瑕疵，惟被告
    既未定相當期限通知原告修補，其逕行僱工修補所支出之費用，揆諸前開說明，
    當不得請求原告償還之。是以被告既無該項瑕疵修補請求權存在，自無從主張與
    原告之請求相抵銷，被告此節所辯，應不足採。
五、系爭子工程所應扣除之工程雜費及保險費比例部分：
  (一)原告固主張「工程估價單」附註說明部分係於訂約後過三日補訂，應視為雙方之
    參考，不具約束力云云。然查：系爭子工程契約工程估價單，除載明上開雜費平
    均分擔之約定外，內容尚有原告請款條件、工程進行、工地管理及百分之一保固
    款相關約定，並蓋有兩造公司及法定代理人之印章，觀其內容當非兩造系爭子工
    程之概括注意訓示表示，而係對於請求給付報酬及勞務給付內容與範圍之具體約
    定，應為兩造對於系爭子工程承攬契約書約定未盡之處，所另作之補充約定，並
    經兩造蓋印表示同意，自有其契約上之效力，原告自當受其拘束，是原告此處主
    張，即不足採。
  (二)被告抗辯系爭子工程合約係於八十六年十月間訂定，並自八十七年二月即已開始
    進行書面審查，因此本件系爭子工程保險費及工程雜費分擔期間應自八十七年二
    月起至系爭總工程驗收完畢日即九十年六月十四日止云云。惟查：「工程估價單
    」所載工地名稱為「高雄郵件處理中心新建工程」，工程名稱為「止滑地坪及自
    平式膠泥」其附註說明第三行則約定：「工地意外保險及工程雜費必須平均分擔
    」，稽其契約文義，所謂「工程」雜費當係指「止滑地坪及自平式膠泥」該項工
    程而言，因此上開費用分擔期間之末日，應為系爭子工程施工完畢之日。另所謂
    工程保險費及雜費必須比例分擔，係因原告就系爭子工程於實際施作時，有使用
    被告相關機具、設備、物料及員工等情事，因此對於上開發生之費用必須予以分
    擔，且原告負擔該等費用必須與系爭子工程之施作有相當因果關係。亦即，必須
    是於系爭子工程於實際施工期間，因原告使用被告相關工程設備及資源所生之直
    接必要費用，始得請求依比例分擔，被告泛言抗辯因系爭總工程所發生全部保險
    費及工程雜費，不問發生期間及其具體支出項目為何，全須由原告依比例負擔，
    顯屬無理。
  (三)依據原告所提出之出貨明細表及工程時序表，其自八十八年五月二十九日進料，
    應認斯時即已開始使用被告工地相關人、物力設備，其並於八十八年八月初開始
    進場施作，出貨則至八十八年十一月十七日止，因此原告所應比例分擔保險費及
    工程雜費之期間，應自八十八年五月二十九日起至八十八年十一月十七日止，上
    開期間以外之工程雜費，除施工期間前即已設置之設備，得於施工期間繼續使用
    者外，因原告未使用工地相關資源，自無須分擔，而與系爭子工程施作無關之項
    目，原告亦無須分擔。又系爭總工程價款為柒億柒仟柒佰萬元，系爭子工程實作
    金額則為玖佰柒拾肆萬肆仟壹佰拾陸元，依比例計算後原告應負擔之比例為百
    分之一點二五，被告抗辯應予扣除之工程雜費如後列附表內容所示，爰將原告應
    負擔之保險費、工程雜費及其准駁理由，詳列如附表共計為貳佰拾柒萬柒仟貳
    佰陸拾肆元，因此原告依百分之一點二五之比例計算，所應分擔之保險費及工程
    雜費為貳萬玖仟柒佰壹拾陸元。
  (四)被告另抗辯依據依兩造工程承攬合約第四條第二款規定，被告得扣留百分之一保
    固款作為五年保固期間修補費之擔保，因原告不願負責保固，因此被告主張將扣
    除前開費用後之餘額全部暫作保固款，俟保固期間經過後，若有餘額再行返還云
    云。查系爭子工程契約第四條付款辦法第二點後段約定：「完工後經驗收合格依
    實作數量連同包商付保固證明書付足至百分之九十九。」其工程估價單第二頁附
    註說明第二行及第五行則約定：「驗收時須付出廠證明書並付五年保固證書。」
    「留保固金百分之一。」由是可知兩造約定保固期間為五年，保固款額度為系爭
    子工程實作金額百分之一。系爭子工程發生瑕疵不應歸由原告負責，已如前述，
    且兩造間對未給付工程款亦無約定可全供作保固款，亦無以報價金額作為保固款
    扣留成數之約定，是被告前開所辯，自不足採。既系爭子工程實作金額為玖佰柒
    拾肆萬肆仟壹佰拾陸元，且系爭總工程於九十年六月二十一日辦理驗收完畢迄
    今尚未滿五年，以百分之一計算，應認被告所得留存之保固款為玖萬柒仟肆佰肆
    拾壹元。
  (五)總和前述，原告主張被告應給付系爭子工程未付尾款壹佰零貳萬零佰壹拾陸元
    ，尚應扣除依比例分擔之保險費及工程雜費貳萬玖仟柒佰壹拾陸元，及五年保固
    款玖萬柒仟肆佰肆拾壹元，應為捌拾玖萬仟壹佰伍拾玖元。
六、綜上所述，本件原告依據系爭子工程契約及承攬契約之法律關係，於本金部分請
    求被告給付壹佰零貳萬零佰壹拾陸元，其中捌拾玖萬仟壹佰伍拾玖元部分，
    為有理由，應予准許，逾上開金額部分之請求，為無理由，不應准許；就上開准
    許金額之利息請求部分，按給付無確定期限者，債務人於債權人得請求給付時，
    經其催告而未為給付，自受催告時起，負遲延責任，其經債權人起訴而送達訴狀
    ，或依督促程序送達支付命令，或為其他相類之行為者，與催告有同一之效力；
    且遲延之債務，以支付金錢為標的者，債權人得請求依法定利率計算之遲延利息
    ；又應付利息之債務，其利率未經約定，亦無法律可據者，週年利率為百分之五
    ，民法第二百二十九條第二項、第二百三十三條本文、第二百零三條分別定有明
    文。本件原告支付命令送達被告之日為九十年九月二十四日，有送達證書一紙可
    稽，且兩造間未就遲延利息之利率另有約定，因此就利息請求部分原告請求自支
    付命令送達翌日即九十年九月二十五日起至清償日止，按年息百分之五計算之利
    息，為有理由，亦予准許。又本件原告勝訴部分，兩造分別陳明願供擔保請准宣
    告假執行或免為假執行，核無不合，爰分別酌定相當擔保金額准許之；至於原告
    敗訴部分，其假執行之聲請失所附麗，應予駁回。
七、本件判決之基礎已臻明確，兩造其餘之攻擊防禦方法及舉證，經審酌後於判決結
    果無影響，無一一審究之必要，併此敘明。
據上論結，本件原告之訴為一部有理由，一部無理由，依民事訴訟法第三百八十五條
第一項前段、第七十九條但書、第三百九十條第二項、第三百九十二條，判決如主文
。
中　　　華　　　民　　　國　　九十一　　年　　　七　　　月　　十九　　　日
                      臺灣臺南地方法院民事第三庭
~B審判長法官　吳森豐
~B    法　官　葉惠玲
~B    法  官　李東柏
右為正本係照原本作成
如對本判決上訴，須於判決送達後廿日內向本院提出上訴狀
中　　　華　　　民　　　國　　九十一　　年　　　七　　　月　　十九　　　日
~B法院書記官　陳靜娟
~F0
 附表：被告抗辯保險費及工程雜費其准駁金額及理由部分
┌───────────┬───────┬───────┬─────────┐
│ 保險費及工程雜費名稱 │ 被告抗辯金額 │應 負 擔 金 額│准   駁    理   由│
├───────────┼───────┼───────┼─────────┤
│保險費                │捌拾萬元      │貳拾萬元      │應依系爭總工程保險│
│                      │              │              │期間（86.03.20.—8│
│                      │              │              │9.01.31.共六八三日│
│                      │              │              │）及系爭子工程期間│
│                      │              │              │（88.05.29.—88.11│
│                      │              │              │.17.共一七三日）之│
│                      │              │              │比例約四分之一，准│
│                      │              │              │予分擔。          │
├───────────┼───────┼───────┼─────────┤
│消毒費用              │貳萬元        │無            │均發生於施工前後，│
│                      │              │              │不予准許          │
├───────────┼───────┼───────┼─────────┤
│工地影印費            │壹拾貳萬捌仟肆│無            │內容為工地影印機租│
│                      │佰元          │              │賃費用，非系爭子工│
│                      │              │              │程直接必要支出費用│
│                      │              │              │，不予准許。      │
├───────────┼───────┼───────┼─────────┤
│垃圾清除費用          │佰貳拾玖萬零│無            │包含工地雜費支付零│
│                      │陸佰貳拾壹元  │              │用金及工地廢棄物，│
│                      │              │              │所附單據內容則為垃│
│                      │              │              │圾清運，扣除施工前│
│                      │              │              │後之費用後，准依施│
│                      │              │              │工期間發生費用為分│
│                      │              │              │擔。工地雜費支付零│
│                      │              │              │用金為貳拾捌萬陸仟│
│                      │              │              │佰捌拾元，工地廢│
│                      │              │              │棄物為伍拾捌萬壹仟│
│                      │              │              │貳佰玖拾伍元，合計│
│                      │              │              │捌拾陸萬柒仟陸佰柒│
│                      │              │              │拾伍元，依百分之一│
│                      │              │              │點二五比例應分擔壹│
│                      │              │              │萬零捌佰肆拾陸元。│
│                      │              │              │惟原告於先前請款時│
│                      │              │              │已先扣除伍萬零貳佰│
│                      │              │              │拾陸元，因此垃圾│
│                      │              │              │清除費用原告無須再│
│                      │              │              │依比例負擔。      │
├───────────┼───────┼───────┼─────────┤
│臨時衛生設備費        │貳拾柒萬玖仟捌│活動廁所為玖萬│包含活動廁所、雜項│
│                      │佰陸拾捌元    │零陸佰元，守衛│工程、守衛崗亭、化│
│                      │              │崗亭為貳萬元，│糞池。除八十六年七│
│                      │              │化糞池為柒仟捌│月十日活動廁所萬│
│                      │              │佰柒拾伍元，合│肆仟陸佰伍拾元係供│
│                      │              │計壹拾壹萬捌仟│業主、建築師監工使│
│                      │              │肆佰柒拾伍元。│用，雜項工程所提單│
│                      │              │              │據原因不明，均不准│
│                      │              │              │許外，其餘係供人員│
│                      │              │              │如廁及管制之用，雖│
│                      │              │              │相關設備發生於施工│
│                      │              │              │前，仍應予准許。  │
├───────────┼───────┼───────┼─────────┤
│工地清潔費            │肆佰貳拾陸萬│無            │包含雜工、雜項工程│
│                      │仟陸佰捌拾捌元│              │、團體點工。雜工費│
│                      │              │              │用均發生於施工前，│
│                      │              │              │團體點工因原告為包│
│                      │              │              │工包料，未使用被告│
│                      │              │              │員工，雜項工程其發│
│                      │              │              │生於施工前，均不准│
│                      │              │              │許外，八十八年六月│
│                      │              │              │十日雜項工程費用玖│
│                      │              │              │萬陸仟捌佰伍拾元部│
│                      │              │              │分，因單據未載明其│
│                      │              │              │用途為何，亦不准許│
│                      │              │              │。                │
├───────────┼───────┼───────┼─────────┤
│工地看管費            │壹佰伍拾柒萬陸│管理公司工地駐│包含管理公司工地駐│
│                      │仟玖佰元      │警為拾柒萬柒│警、點工。其中點工│
│                      │              │仟陸佰貳拾貳元│因原告包工包料，未│
│                      │              │。            │使用被告員工，不予│
│                      │              │              │准許；駐警則依施工│
│                      │              │              │期間發生費用，准依│
│                      │              │              │比例分擔。        │
├───────────┼───────┼───────┼─────────┤
│驗收前清潔費用        │捌拾捌萬貳仟貳│無            │均發生於施工期間後│
│                      │佰貳拾元      │              │，不予准許。      │
├───────────┼───────┼───────┼─────────┤
│臨時水電、電信費      │佰拾肆萬零│臨時水費為仟│包含臨時水、電話費│
│                      │壹佰柒拾壹元  │貳佰壹拾柒元，│、臨時電費，均依施│
│                      │              │電話費為壹拾貳│工期間發生之費用准│
│                      │              │萬玖仟壹佰伍拾│予分擔。          │
│                      │              │柒元，臨時電費│                  │
│                      │              │為伍拾柒萬陸仟│                  │
│                      │              │零柒拾肆元，合│                  │
│                      │              │計柒拾萬捌仟肆│                  │
│                      │              │佰肆拾捌元。  │                  │
├───────────┼───────┼───────┼─────────┤
│臨時水電（含照明）架設│壹佰肆拾陸萬捌│深井泵浦為萬│包含深井泵浦、抽水│
│工程費                │仟玖佰貳拾柒元│肆仟陸佰伍拾元│馬達、水電零星工程│
│                      │              │、抽水馬達為陸│、臨時電費、照明設│
│                      │              │仟佰元、水電│備、地下室照明設備│
│                      │              │零星工程為柒拾│。發生於施工期間後│
│                      │              │伍萬陸仟伍佰元│之費用，不予准許，│
│                      │              │、臨時電費為柒│臨時電費則依施工期│
│                      │              │萬捌仟陸佰柒拾│間准予分擔，其餘部│
│                      │              │伍元、地下室照│分因係供水電及照明│
│                      │              │明設備費為玖萬│明硬體設備之用，雖│
│                      │              │陸仟伍佰玖拾肆│發生於施工前，但架│
│                      │              │元，合計玖拾柒│設後原告仍予使用，│
│                      │              │萬貳仟柒佰壹拾│應予分擔。        │
│                      │              │玖元。        │                  │
├───────────┼───────┼───────┼─────────┤
│總計                  │壹仟陸佰零伍萬│貳佰拾柒萬柒│                  │
│                      │零柒佰玖拾伍元│仟貳佰陸拾肆元│                  │
│                      │              │              │                  │
└───────────┴───────┴───────┴─────────┘
